臺灣高等法院臺南分院刑事判決
109年度上易字第623號
上  訴  人  
即  被  告  陳肯童


上列上訴人因竊盜案件，不服臺灣嘉義地方法院109年度易字第3
14號中華民國109年8月28日第一審判決（起訴案號：臺灣嘉義地
方檢察署109年度偵字第1896號、109年度偵字第2125號、109年
度偵緝字第19號），提起上訴，本院判決如下：
    主  文
原判決撤銷。
陳肯童共同犯侵入住宅竊盜罪，處有期徒刑陸月，如易科罰金，
以新臺幣壹仟元折算壹日，未扣案之犯罪所得新臺幣壹仟元沒收
，於全部或一部不能沒收或不宜執行沒收時，追徵其價額。
    事  實
一、陳肯童夥同林珈和（業經原審判處有期徒刑7月確定）意圖
    為自己不法之所有，本於侵入住宅竊盜之犯意聯絡，於民國
    108年6月30日15時33分許，由陳肯童駕駛車牌號碼000-0000
    號自用小客車搭載林珈和前往董茂雄位在嘉義縣○○市○○里○○
    路000巷0號住處外巷口，由林珈和下車侵入未上鎖之董茂雄
    住處客廳內，陳肯童則在車上把風接應，林珈和徒手竊取董
    茂雄放置在客廳辦公桌下之皇家禮炮威士忌1瓶、金門高梁
    酒1瓶、金璽蘇格蘭威士忌3瓶，共5瓶（起訴書誤載僅竊取
    金璽蘇格蘭威士忌3瓶），得手後，由陳肯童以前開車輛搭
    載林珈和離去，並由陳肯童指示林珈和變賣上開酒類，獲利
    新臺幣（下同）1000元，由陳肯童花用完畢。嗣經董茂雄發
    現遭竊，報警處理，經警循線追查，查獲上情。
二、案經董茂雄訴由嘉義縣警察局水上分局及嘉義市政府警察局
    第一分局報請臺灣嘉義地方檢察署檢察官偵查起訴。
    理  由
一、訊據被告固坦承有於108年6月30日15時33分許，駕駛車牌號
    碼000-0000號自用小客車搭載林珈和前往董茂雄位在嘉義縣
    ○○市○○里○○路000巷0號住處巷口，惟矢口否認有何竊盜犯行
    ，辯稱：108年6月30日15時許是我載林珈和去董茂雄住處巷
    口附近找牌友打牌，但找不到牌友，才回到董茂雄住處巷口
    處，林珈和就下車，但他下車去哪裡我不知道，我沒有叫林
    珈和去偷酒，我曾經載他去董茂雄住處，有告訴林珈和酒放
    在哪裡，林珈和說他要去偷酒，我跟他說你偷是你的事，他
    說本來就是我的事，我有正當工作，不可能為1千元偷酒，
    是林珈和亂講，請對他做精神鑑定或測謊云云（本院卷第50
    至54頁）。
二、經查：
　㈠上開時地告訴人住處遭林珈和侵入竊取酒類5瓶一節，業據告
    訴人於警詢、原審審理證述明確（警471卷第10至12頁，原
    審卷第74頁），核與共同被告林珈和於警詢證稱：車號000-
    0000號自小客車車主是被告，我不曾駕駛該車，我不會開車
    。當時車號000-0000號自小客車係由被告駕駛，我坐在副駕
    駛座，車上僅有我與被告2人。因108年6月30日14時許我在
    雲林縣大埤鄉怡然村怡然路舊莊國小旁邊的墳墓旁從事曬菜
    工作，當時被告駕駛該車來找我，我便搭上車，他直接載我
    前往嘉義縣太保市某處路邊，告知我告訴人的住處門沒鎖及
    酒放在何處後，叫我下車前往偷酒，我下車後前往告訴人住
    處打開門後直接進入屋內，並在桌子的抽屜竊取皇家禮炮威
    士忌1瓶、金門高粱酒1瓶及金璽蘇格蘭威士忌3瓶，得手後
    被告載我將酒賣掉，共賣得1千元，1千元全數交給被告等語
    （警471卷第1至7頁）；及其於偵訊證稱：監視器翻拍照片
    中的男子是我，當時手上拿的是酒，裡面有5瓶酒，是高梁
    及威士忌，因為告訴人家的門沒有鎖，我就進去了，偷來的
    酒賣掉了，賣1000元，由被告拿去，被告說告訴人欠他4、5
    萬元薪水，所以叫我去偷5瓶酒，是被告開車載我去的，我
    不會開車，偷來的酒我拿給被告等情相符（偵緝卷第35至39
    、78、79頁）。查林珈和於原審判處有期徒刑7月後並無上
    訴，業已確定，顯見其對本案已為折服，並無異議，當無誣
    陷被告之必要，且其歷次證言均屬一致，應信屬實，可以採
    信。由共同被告林珈和之證詞可知，當日是被告開車搭載林
    珈和至告訴人住處附近讓林珈和下車，且被告告知林珈和關
    於告訴人酒類之放置位置，被告復在附近等候接應，得手後
    載走林珈和前往變賣贓物，足見被告業已參與本案竊盜之構
    成要件行為，至為灼然。
　㈡觀之路口監視器影像擷取照片6張（警471卷第25至27頁），
    可知被告當日駕駛該車停放在告訴人住處附近，距離告訴人
    住處僅30至50公尺，而告訴人住處為轉進巷內第一間，距離
    巷口不到10公尺，此據被告供述在卷（本院卷第52頁），足
    徵被告停車地點距離告訴人住處甚近，方便把風接應；參以
    依照上開相片所示，共犯林珈和下車行竊至其手提竊得之酒
    類上車，前後相距僅2分鐘，益見被告停車等待處與告訴人
    住處有極近之地緣關係，被告在該處停車等候林珈和攜帶贓
    物上車，當無不知林珈和下手行竊之理，其辯稱全然不知云
    云，與事證及常情有違，難以採信。
　㈢況被告歷次供述不一，難以採信，略述如下：　
　⒈於警詢供稱：案發當時我去嘉義縣太保市朋友家打牌，我將
    鑰匙交給林珈和，林咖和便開車出去，但他前往何處我不知
    道，他偷酒一事我不知情等語（警471卷第17至20頁）。
　⒉於警詢供稱：我沒有開車載林珈和去偷酒，我曾駕駛上開自
    小客車搭載林珈和前往嘉義縣太保市一處朋友家打牌，詳細
    日期忘記了，不知道與案發日是不是同一天。108年6月30日
    我沒有搭載林珈和前往嘉義縣太保市等語（警543卷第5至9
    頁）。
　⒊於偵訊供稱：監視器翻拍照片中的男子是林珈和，他跟我住
    同村，他沒有工作。我跟董茂雄有時會打牌，有一次我打電
    話給董茂雄，要請他先拿5000元給我，他說好，我跟林咖和
    到了董茂雄家後，打電話他都沒有接，人也沒有回來，我跟
    林咖和就在董茂雄家的客廳坐了3至5分鐘，我就跟林珈和講
    董茂雄的酒放在辦公桌櫃子裡，董茂雄有跟說我如果想喝隨
    時可以拿去喝，我也有把酒放的位置比給林珈和看，後來我
    們就走了，有時我跟林珈和去打牌，林珈和會向我借車子，
    應該是他開我的車子去偷的。告訴人家的門都沒有鎖，我沒
    有跟林珈和一起去偷酒，當時也沒有在車上等語（警471卷
    第13至16頁）。
　⒋於偵訊供稱：6月30日我去打牌，將車鑰匙交給林珈和，他跟
    我講他要在車子吹冷氣、聽音樂，所以我大部分會將鑰匙交
    給他等語（偵緝卷第59至61頁）。
  ⒌於偵訊供稱：當天我們從台中來嘉義打麻將，我不知道跟我
    打麻將的人的名字，我在打牌時，車鑰匙都交給林珈和，我
    不知道林珈和不會開車，為何要拿鑰匙等語（偵緝卷第77至
    80頁）。
　⒍於原審準備程序供稱：我去打牌時在場人可以證明我有載林
    珈和去，但是正確日期我不確定，不曉得是否是董茂雄遭竊
    那天，因為我只有載林珈和去打麻將的地方2次，地點是在
    董茂雄嘉義縣太保市那個村，但是詳細住址不清楚。跟我打
    牌的人我只認識住在那裡的人「阿賓」，真實姓名我不知道
    ，其他2名跟我打牌的人我不認識，不容易找到，沒有其他
    證據提出請求調查等語（原審卷第72頁）。
　⒎於原審審理供稱：在108年6月30日下午3時許，我有開車載林
    珈和到董茂雄住處附近，我都在附近打牌，當時林珈和有下
    車，林珈和不會開車，所以沒有跟我借車去開過，但是我去
    打牌時，鑰匙會交給他，讓他在車上聽音樂、吹冷氣，我在
    警詢沒有說他開我的車出去，我說我鑰匙交給他，一定是筆
    錄記載錯誤，我說我把鑰匙交給林伽和，他都會去車上聽音
    樂等語（原審卷第118至119頁）。
　⒏於本院供稱：那天我載林珈和去告訴人住處巷口附近打牌，
    但是找不到牌友，所以我就回巷口附近，林珈和下車去哪裡
    我不知道，我沒有叫林珈和去拿酒，我曾經載他去告訴人董
    茂雄的家，我有告訴林伽和酒放在哪裡，林伽和說他要去偷
    酒，我跟他說你偷是你的事情，他說本來就是我的事情等語
    （本院卷第53至54頁）。
　㈣依據被告上開辯解，其就當日究竟有無去嘉義縣太保市？有
    無在太保市某處打牌？有無牌友？林珈和有無借車？林珈和
    有無開車？其有無在車上等林珈和？或係林珈和在車上等被
    告等節，供述前後不一，難以憑採。又林珈和業於原審審理
    證稱：我不會開車，也沒有駕駛執照，也不曾向被告借過車
    來開等語（原審卷第112頁），足見本案案發當時，確係由
    被告駕駛上開車輛載證人林珈和前往告訴人住處附近，至為
    灼然，被告上開辯解，顯屬畏罪情虛卸責之詞，無可採信。
　　衡以告訴人因曾邀被告至其住處，並告知客廳桌下存放很多
    酒，邀請被告至其住處一起飲酒等情，故被告知悉告訴人住
    處存放酒類之事，此據告訴人於警詢及原審準備程序指訴在
    卷（警471卷第10、11頁，原審卷第74頁）；而共犯林珈和
    與告訴人並不認識，不知告訴人住處之門平時未鎖，且不知
    告訴人住處存放很多酒類，係因被告之告知，始知上情，此
    為被告及林珈和所是認（警471卷第4頁，偵緝卷第8、80頁
    ，原審卷第103、104、112、118頁），故本件行竊，顯係由
    被告發起謀議、規劃路線、開車搭載林珈和前往、由林珈和
    下手行竊、被告停車在附近等候接應、得手後搭載離去、變
    賣贓物得款，在在足徵被告係參與構成要件之實施無誤，其
    確有本件竊盜犯行至明。
　㈤至共犯林珈和雖於原審證稱：被告並未叫我偷告訴人之酒類
    云云（原審卷第101、107、108頁），嗣經原審詰問林珈和
    為何前後所述不一，林珈和即語帶無奈指稱係因為被告會打
    他，他會怕被告等語（原審卷第113頁），被告雖否認有打
    林珈和之事，然被告於辯解時復供稱：林珈和會偷開別人的
    門，去偷東西，我基於大哥立場，我用皮帶給他一個小教訓
    等語（原審卷第121頁），由上開被告之供述，其確曾以皮
    帶毆打林珈和，故林珈和懼於被告之威嚇，於原審為上開翻
    異之證述，亦非不可想像，尚難以此為有利被告之認定。
  ㈥綜上所述，被告夥同林珈和侵入告訴人住處竊取前揭酒類一
    事，事證明確，堪以認定，應依法論科。
三、論罪科刑：
    核被告所為，係犯刑法第321條第1項第1款之共同侵入住宅
    竊盜罪，被告與林珈和就上開犯行有犯意聯絡及行為分擔，
    均為共同正犯。原審雖改論被告為教唆犯，然起訴書係認被
    告與林珈和有犯意聯絡及行為分擔，為共同正犯，此部分原
    審認定尚有違誤（詳下述），本院見解與公訴意旨相同，無
    庸變更起訴法條。
四、撤銷改判之理由：
  ㈠原審以被告罪證明確，予以論處教唆侵入住宅之加重竊盜罪
    ，固非無見。惟按教唆犯係指僅有教唆行為者而言，如於實
    施犯罪行為之際，當場有所指揮，且就其犯罪實施之方法，
    以及實施之順序，有所計劃，以促成犯罪之實現者，則其擔
    任計劃行為之人，與加工於犯罪之實施初無異致，即應認為
    共同正犯，而不能以教唆犯論（最高法院45年台上字第473
    號判例意旨參照）。查被告坦承其開車搭載下手行竊之林珈
    和到告訴人住處附近停車，又在該處停車等候接應竊得贓物
    之林珈和上車；而共犯林珈和則證稱係被告告知關於告訴人
    住處未上鎖及酒類之放置位置，且開車搭載其至告訴人住處
    附近，並在現場附近等候其竊得酒類後上車，復載去變賣贓
    物得款1千元，足徵被告對於犯罪計畫及路線有所謀議，親
    自開車搭載林珈和同往，並在現場把風等候接應，復為銷贓
    得款，凡此種種，均屬竊盜構成要件之實施，並非僅有犯意
    之引起，被告上開所為，應係共同正犯，起訴意旨同此認定
    ，原審突論以教唆犯，即屬違誤。
  ㈡被告上訴否認犯罪，雖無足取，然原判決既有上開可議之處
    ，即屬無可維持，應由本院將原判決予以撤銷改判。
  ㈢爰審酌被告夥同共犯林珈和竊取他人財物，侵害他人財產法
    益，所為實不足取，被告為專科畢業之智識程度，目前無業
    ，已婚，有1子，平時住工地宿舍，犯罪動機，所用手段並
    非嚴重，所得財物價值不高，犯後否認犯行，又未與告訴人
    和解及賠償告訴人損害之犯後態度等一切情狀，量處如主文
    第2 項所示之刑。
　㈣沒收部分：
    按犯罪所得，屬於犯罪行為人者，沒收之，於全部或一部不
    能沒收或不宜執行沒收時，追徵其價額，刑法第38條之1第1
    項前段、第3項定有明文。本案被告所竊酒類據共犯林珈和
    供稱係5瓶，而非3瓶（原審卷第111、112頁），且林珈和於
    警詢及偵查中均供稱係竊取5瓶酒類等語（警471卷第3頁，
    偵緝卷第79頁），而告訴人於警詢亦供稱係前後遭竊5瓶，
    與林珈和前後供述一致，故被告等確係竊取告訴人之酒類5
    瓶。前揭被告等竊得之酒類，業經變賣得款1000元，該變賣
    所得款項由被告1人花用完畢一情，業據共犯林珈和供陳在
    卷，是上開變賣竊得財物所得款項，雖未據扣案，仍屬被告
    之犯罪所得，應依刑法第38條之1第1項前段、第3項、第4項
    規定宣告沒收，並諭知於全部或一部不能沒收或不宜執行沒
    收時，追徵其價額。
據上論斷，應依刑事訴訟法第369 條第1 項、第364 條、第299
條第1 項前段，判決如主文。
本案經檢察官李鵬程提起公訴，檢察官謝錫和到庭執行職務。
中　　華　　民　　國　　109 　年　　12　　月　　24　　日
                  刑事第五庭    審判長法  官  黃國永
                                      法  官  蔡川富
                                      法  官  翁世容
以上正本證明與原本無異。
不得上訴。
                                      書記官  顏惠華
中　　華　　民　　國　　109 　年　　12　　月　　24　　日
附錄論罪科刑法條：
中華民國刑法第321條
犯前條第一項、第二項之罪而有下列情形之一者，處六月以上五
年以下有期徒刑，得併科五十萬元以下罰金：
一、侵入住宅或有人居住之建築物、船艦或隱匿其內而犯之。
二、毀越門窗、牆垣或其他安全設備而犯之。
三、攜帶兇器而犯之。
四、結夥三人以上而犯之。
五、乘火災、水災或其他災害之際而犯之。
六、在車站、港埠、航空站或其他供水、陸、空公眾運輸之舟、
    車、航空機內而犯之。
前項之未遂犯罰之。